【裁判字號】    95,上訴,210
【裁判日期】    950518
【裁判案由】    妨害兵役等
【裁判全文】
臺灣高等法院臺中分院刑事判決         95年度上訴字第210號
上  訴  人
即  被  告  乙○○
上列上訴人因妨害兵役等案件，不服臺灣臺中地方法院94年度易
字第2046號中華民國94年12月7日第一審判決 （起訴案號：臺灣
臺中地方法院檢察署94年度偵緝字第1023號），提起上訴，本院
判決如下：
    主    文
原判決關於後備軍人意圖避免召集處理，居住處所遷移，無故不
依規定申報，致使臨時召集令無法送達部分暨定應執行刑部分，
均撤銷。
閻柏青（原名黃柏青）後備軍人意圖避免召集處理，居住處所遷
移，無故不依規定申報，致使臨時召集令無法送達，累犯，處有
期徒刑月，如易科罰金，以佰元折算壹日。
其他上訴駁回。
撤銷改判（後備軍人意圖避免召集處理，居住處所遷移，無故不
依規定申報，致使臨時召集令無法送達）部分與上訴駁回（詐欺
取財）部分，應執行有期徒刑伍月，如易科罰金，以佰元折算
壹日。
    事    實
一、閻柏青（原名黃柏青）前曾犯竊盜、加重竊盜、搶奪、違反
    妨害兵役治罪條例、詐欺等罪，其中於民國（下同）九十二
    年間所觸犯違反妨害兵役治罪條例罪，經臺灣臺中地方法院
    沙鹿簡易庭判處有期徒刑四月，如易科罰金，以佰元折算
    壹日確定，並於九十三年七月十九日因縮短刑期執行完畢，
    於九十三年七月二十日出監，詎仍不知悔改，仍為下列行為
    ：
  (一)、緣高田勝文、蔡佩玲與洪震麟、林忠義雙方之間，事先因
      發生口角衝突，雙方人馬旋於九十三年九月二十日晚間，
      相約至臺中市○○路第一廣場之「銀櫃ＫＴＶ」談判，過
      程當中遂由高田勝文、蔡佩玲（以上二人業經臺灣臺中地
      方法院九十四年度易字第七六六號判決判處有期徒刑四月
      ，如易科罰金以佰元折算一日，現由本院審理中）、閻
      柏青與洪震麟（屬親屬間詐欺，未據告訴）四人共同基於
      意圖為自己不法所有之犯意聯絡，於同日晚間二十二時許
      ，相約共同編造假車禍之事件，向洪震麟之母親劉欣欣詐
      騙現金花用，高田勝文、蔡佩玲、閻柏青、洪震麟四人均
      明知高田勝文與洪震麟之間並未發生任何車禍，竟共同謀
      議，施用詐術，由洪震麟打電話向其母親劉欣欣佯稱與高
      田勝文發生車禍，導致高田勝文受傷，必須與高田勝文和
      解，而需要現金為賠償，蔡佩玲於電話中亦向劉欣欣佯稱
      洪震麟與高田勝文發生車禍，要劉欣欣到場處理和解事宜
      ，劉欣欣因此不疑有他，陷於錯誤，遂立刻趕至上揭地點
      ，處理車禍和解事宜，到場後高田勝文向劉欣欣陳稱洪震
      麟與其發生車禍，要求以新台幣（下同）四萬元和解，雙
      方最後以三萬元達成和解，高田勝文與蔡佩玲遂與劉欣欣
      一同前往劉欣欣家中，由劉欣欣開立面額合計三萬元之支
      票二紙並書立和解書一份，交予蔡佩玲收執。嗣於同日深
      夜洪震麟回家後，向劉欣欣表示所稱發生車禍一節，係屬
      虛構，劉欣欣始知受騙，旋報警處理，並向蔡佩玲等人邀
      約於翌日，前往「銀櫃ＫＴＶ」商談車禍後續事宜，為警
      於九十三年九月二十一日中午，在上址「銀櫃ＫＴＶ」當
      場查獲，並扣得支票二紙及和解書一份。
  (二)、閻柏青係後備軍人，原住臺中縣大肚鄉○○路○段二八九
      號，前曾於八十八年間某日起，遷出上開處所，意圖避免
      臨時召集，竟無故不依規定申報，致臺中縣後備司令部所
      發指定應於九十二年七月二十一日，前往臺中縣新社鄉陸
      軍第十軍團營區報到之「臨時召集令」無法送達，經臺灣
      臺中地方法院檢察署於九十二年十月二日以九十二年度偵
      字第一六九三六號案聲請簡易判決處刑，嗣經臺灣臺中地
      方法院沙鹿簡易庭於九十二年十一月三十日以臺灣臺中地
      方法院沙鹿簡易庭九十二年度第五十三號簡易處刑判決判
      處有期徒刑四月，如易科罰金以佰元折算一日，於九十
      三年三月二十日執行，至九十三年七月十九日因縮短刑期
      執行完畢，而於九十三年七月二十日出監，復意圖避免臨
      時召集，無故不依規定就其上開遷出臺中縣大肚鄉○○路
      ○段二八九號處所予以申報，致臺中縣後備司令部於九十
      三年十月七日十八時所發指定應於九十三年十月十八日上
      午八時，前往臺中縣新社鄉興中營區報到之「臨時召集令
      」無法送達。
二、案經彰化縣警察局彰化分局報請及臺中縣後備司令部移送臺
    灣臺中地方法院檢察署檢察官偵查起訴。
    理    由
一、上訴人即被告閻柏青（以下簡稱被告）經本院合法傳喚，無
    正當理由，未於本院審判期日到庭，惟被告對於上揭事實，
    業於原審坦承不諱，核與被害人劉欣欣所指訴及證人黃文體
    、石佩珊、陳姍仙、洪震麟、林忠義、許建偉、高田勝文、
    蔡珮玲所證述之情節相符，並有和解書、支票均影本各一份
    、原審九十四年度易字第七六六號刑事判決書一份、臺中縣
    團管區司令部列管後備軍人空戶無人╱遷出未報移送法辦年
    籍表、臨時召集令受領回執、被告戶籍查詢資料、臺灣高等
    法院被告全國前案紀錄表等在卷足資佐證，足認被告自白，
    核與事實相符，堪予採信，事證至臻明確，被告犯行洵堪認
    定。
二、核被告所為，係犯刑法第三百三十九條第一項之詐欺取財罪
    ，及有妨害兵役治罪條例第十條第三項之犯行，應依同條例
    第五條科刑。被告閻柏青與高田勝文、蔡佩玲及洪震麟間，
    就上開詐欺取財犯行，有犯意之聯絡，行為之分擔，均為共
    同正犯。被告所犯前開詐欺取財罪與妨害兵役罪二罪間，犯
    意各別，犯罪構成要件不同，應予分論併罰。被告前曾於九
    十二年間觸犯違反妨害兵役治罪條例罪，經臺灣臺中地方法
    院沙鹿簡易庭判處有期徒刑四月，如易科罰金，以佰元折
    算壹日確定，並於九十三年七月十九日因縮短刑期執行完畢
    ，此有臺灣臺中地方法院檢察署刑案資料查註紀錄表一份在
    卷可按，五年以內再犯本件有期徒刑以上之罪，均為累犯，
    均應依刑法第四十七條規定加重其刑。原審判決關於被告詐
    欺取財部分，依上開理由，適用刑法第二十八條、第三百三
    十九條第一項、第四十七條、第四十一條第一項前段、罰金
    罰鍰提高標準條例第一條前段、第二條之規定，並審酌被告
    犯罪之動機、目的、手段、品行、所生危害及犯罪後坦承犯
    行，頗具悔意，並犯罪後仍未與被害人劉欣欣達成民事和解
    ，取得諒解等一切情狀，量處被告有期徒刑三月，並諭知易
    科罰金之折算標準，核其認事用法，均無違誤，量刑亦稱妥
    適，應予維持。被告雖具狀表明不服原審判決，惟並未具體
    指明不服原審判決有關被告詐欺取財部分之理由，且未於本
    院審判期日到庭為任何不服原審判決有關被告詐欺取財部分
    之陳述，是其本部分之上訴顯無理由，應予以駁回。另原審
    判決關於被告妨害兵役部分認被告罪證明確，予以論罪科刑
    ，固非無見，惟按：、九十一年六月二十六日修正公佈，
    同年月二十八日生效之妨害兵役治罪條例第十條第一項係以
    「後備軍人意圖避免召集處理」為主觀要件，原審判決於犯
    罪事實欄未記載「後備軍人意圖避免召集處理」之主觀要件
    ，顯有未洽。、又被告本件係於九十三年七月二十日出監
    後，復意圖避免臨時召集，無故未依規定就其遷出臺中縣大
    肚鄉○○路○段二八九號處所申報，原審判決就此事亦漏未
    認定，復有未洽。原審判決有關被告妨害兵役部分，被告雖
    具狀表明不服原審判決，惟亦未具體指明不服原審判決有關
    被告妨害兵役部分之理由，且未於本院審判期日到庭為任何
    不服原審判決有關被告妨害兵役部分之陳述，是被告有關本
    部分上訴雖無理由，惟原審判決關於被告妨害兵役部分，既
    有上開可議之處，自應由本院將原審判決有關被告妨害兵役
    及定應執行刑部分，均予以撤銷改判，爰審酌被告前即曾因
    妨害兵役經處刑執行完畢，此有臺灣臺中地方法院檢察署刑
    案資料查註紀錄表一份在卷可按、竟仍再犯，並其犯罪後坦
    承犯行，頗具悔意，量處被告有期徒刑三月，並諭知易科罰
    金之折算標準，及與前開上訴駁回部分所處有期徒刑三月，
    定其應執行刑為有期徒刑五月，並諭知易科罰金之折算標準
    。
三、被告經本院合法傳喚，無正當理由，未於本院審判期日到庭
    ，爰不待其陳述，逕予判決，附此敘明。
據上論斷，應依刑事訴訟法第三百六十八條、第三百六十九條第
一項前段、第三百六十四條、第三百七十一條、第二百九十九條
第一項前段、妨害兵役治罪條例第十條第三項、第一項第三款、
第五條、刑法第十一條前段、第四十七條、第四十一條第一項前
段、第五十一條第五款、罰金罰鍰提高標準條例第一條前段、第
二條，判決如主文。
本案經檢察官甲○○到庭執行職務。
中    華    民    國    95    年    5     月    18    日
              刑事第三庭  審判長法  官  王  增  瑜
                                法  官  廖  柏  基
                                法  官  胡  忠  文
上列正本證明與原本無異。
不得上訴。
                                書記官  陳  麗  玉
中    華    民    國    95    年    5     月    19    日
附錄論罪科刑實體法條文：
刑法第三百三十九條第一項：
意圖為自己或第三人不法之所有，以詐術使人將本人或第三人之
物交付者，處5年以下有期徒刑、拘役或科或併科1千元以下罰金
。
（罰金部份業經提高十倍為一萬元）
妨害兵役治罪條例第五條：
意圖避免動員召集或臨時召集，而有下列行為之一者，處五年以
下有期徒刑：
一、捏造免役、除役、轉役、緩召、逐次召集或儘後召集原因者
    。
二、毀傷身體者。
三、緩召、逐次召集或儘後召集原因消滅後，無故逾三十日未自
    動申報者。
四、拒絕接受召集令者。
五、應受召集，無故逾入營期限二日者。
六、使人頂替本人應召者。
妨害兵役治罪條例第十條：
後備軍人意圖避免召集處理有下列行為之一者，處一年以下有期
徒刑、拘役或科新臺幣九萬元以下罰金：
一、離營歸鄉無故不依規定報到，或重複申報戶籍者。
二、拒絕依規定調查，或體格檢查不到者。
三、居住處所遷移，無故不依規定申報者。
國民兵犯前項第三款之罪者，處六月以下有期徒刑、拘役或科新
臺幣三萬元以下罰金。
                                                      Ｒ


司法院資訊處製作；財團法人民間司法改革基金會備份。
